---
title: Auswertung
output:
  html_document:
    toc: true
params:
  endpoint: 
    label: Endpunkt
    value: http://localhost:3030/arb
  words.vischer.1:
    label: Wortfeld für Vischer, Bd.1
    value: wortliste.vischer1.txt
  words.vischer.2.1:
    label: Wortfeld für Vischer, Bd.2.1
    value: wortliste.vischer2.1.txt
---

```{r message=FALSE}
library(SPARQL)
library(dplyr)
library(tibble)
library(magrittr)
library(purrr)
library(tidyr)
library(knitr)
library(ggplot2)
```

```{r eval=FALSE, echo=FALSE}
# For interactive evaluation only!
params <- list(endpoint = "http://localhost:3030/arb",
               words.vischer.1 = "wortliste.vischer1.txt",
               words.vischer.2.1 = "wortliste.vischer2.1.txt"
               )
```


# Wer hat wo annotiert? #

## Daten auslesen ##

```{r}
prefixes <- "PREFIX owl: <http://www.w3.org/2002/07/owl#>
PREFIX rdfs: <http://www.w3.org/2000/01/rdf-schema#>
PREFIX ns0: <http://github.com/lueck/standoff-mode/owl#>
PREFIX ns1: <http://arb.fernuni-hagen.de/owl/beispiel#>
PREFIX foaf: <http://xmlns.com/foaf/0.1/>
PREFIX xsd: <http://www.w3.org/2001/XMLSchema#>
PREFIX dc: <http://purl.org/dc/elements/1.1/>
PREFIX dsm: <http://www.dspin.de/data/metadata>
PREFIX : <http://github.com/lueck/standoff-mode/rml/>
PREFIX ql: <http://semweb.mmlab.be/ns/ql#>
PREFIX rdf: <http://www.w3.org/1999/02/22-rdf-syntax-ns#>
PREFIX rml: <http://semweb.mmlab.be/ns/rml#>
PREFIX rr: <http://www.w3.org/ns/r2rml#>
PREFIX som: <http://github.com/lueck/standoff-mode/owl#>
PREFIX arb: <http://arb.fernuni-hagen.de/owl/beispiel#>
PREFIX tcf: <http://www.dspin.de/data/textcorpus>
PREFIX xsd: <http://www.w3.org/2001/XMLSchema#>
PREFIX text: <http://jena.apache.org/text#>
"
```

Auslesen der Metadaten:

```{r}
file_q <- paste(prefixes,
                "SELECT ?file ?checksum ?author ?date ?source ?title
WHERE {
# ?file a som:teiDocument .
?file som:md5sum ?checksum .
?file dc:creator ?author .
?file dc:date ?date .
?file dc:source ?source .
?file dc:title ?title .
}")
files <- SPARQL(params$endpoint, file_q, extra=NULL)$results %>%
                                                   as_tibble() %>%
                                                   group_by(file, checksum, date, source) %>%
                                                   summarize(n = n()) %>%
                                                   select(!n)
```

Auslesen der annotierten Passagen:

```{r}
range_q <- paste(prefixes,
                 "SELECT ?range ?element ?start ?end ?tag ?file ?annotator
WHERE {
?range a som:markupRange .
?range som:markupElementId ?element .
?range som:sourceDocument ?file .
?range som:sourceStart ?start .
?range som:sourceEnd ?end .
?range som:tag ?tag .
?range som:annotator ?annotator .
}")
ranges <- SPARQL(params$endpoint, range_q, extra=NULL)$results %>% as_tibble()
```

Verbund der Daten erzeugen:

```{r}
ranges %<>%
    left_join(files)
```

## Vischer, Bd. 1 ##

```{r}
vischer1 <- ranges %>%
    filter(date == 1846) ## nur Vischer, Bd.1
```

```{r}
vischer1 %>%
    group_by(annotator) %>%
    mutate(label = cur_group_id()) %>%
    ggplot(aes(x=start, y=label, color=annotator)) +
    geom_point()
```

### Auswertbare Kombinationen von Annotationen ###

[Namen anonymisiert]

1. Ermitteln des Ende des ersten Annotationsabschnittes, den nur MK
und AJ annotiert haben, deren Annotationen wir aber nur nutzen
wollen, wo keine anderen vorliegen.

```{r}
vischer1.abschnitt2.anfang <- vischer1 %>%
    filter(annotator != "MK") %>%
    filter(annotator != "AJ") %>%
    filter(annotator != "AB") %>% # eine Annotation am Anfang
    pull(start) %>%
    min()
```

```{r}
vischer1.abschnitt3.anfang <- vischer1 %>%
    filter(annotator == "RB") %>%
    pull(start) %>%
    min()
```

2. Erstellen von Kombinationen:

#### Kombination 1 ####

```{r}
filter.vischer1.komb1 <- function (.data)
{
    .data %>%
        filter(date == 1846) %>% ## nur Vischer, Bd.1
        filter(!(annotator == "AJ" & start > vischer1.abschnitt2.anfang)) %>%
        filter(annotator %in% c("AJ", "PHz", "SH", "PH", "GB", "MH"))
}
```

```{r}
vischer1.komb1 <- vischer1 %>%
    filter.vischer1.komb1()
```

```{r fig.cap="Vischer, Bd.1, Kombination 1"}
vischer1.komb1 %>%
    group_by(annotator) %>%
    mutate(label = cur_group_id()) %>%
    ggplot(aes(x=start, y=label, color=annotator)) +
    geom_point()
```

#### Kombination 2 ####

```{r}
filter.vischer1.komb2 <- function (.data)
{
    .data %>%
        filter(date == 1846) %>% ## nur Vischer, Bd.1
        filter(!(annotator == "AJ" & start > vischer1.abschnitt3.anfang)) %>%
        filter(annotator %in% c("AJ", "RB", "AB", "NK", "GB", "MH"))
}
```

```{r}
vischer1.komb2 <- vischer1 %>%
    filter.vischer1.komb1()
```

```{r fig.cap="Vischer, Bd.1, Kombination 2"}
vischer1.komb2 %>%
    group_by(annotator) %>%
    mutate(label = cur_group_id()) %>%
    ggplot(aes(x=start, y=label, color=annotator)) +
    geom_point()
```


## Vischer, Bd. 2.1 ##

```{r}
filter.vischer2.1 <- function (.data)
{
    .data %>%
        filter(date == 1847) ## nur Vischer, Bd. 2.1
}
```

```{r}
vischer2.1 <- ranges %>%
    filter.vischer2.1()
```

```{r}
vischer2.1 %>%
    group_by(annotator) %>%
    mutate(label = cur_group_id()) %>%
    ggplot(aes(x=start, y=label, color=annotator)) +
    geom_point()
```


## Rosenkranz ##

```{r}
rosenkranz <- ranges %>%
    filter(date == 1853) ## nur Rosenkranz
```

```{r}
rosenkranz %>%
    group_by(annotator) %>%
    mutate(label = cur_group_id()) %>%
    ggplot(aes(x=start, y=label, color=annotator)) +
    geom_point()
```

### Auswertbare Kombinationen von Annotationen ###

```{r}
JM.ende <- ranges %>%
    filter(annotator == "JM") %>%
    pull(start) %>%
    max()
```

```{r}
UFO1.ende <- ranges %>%
    filter(annotator == "UFO 1") %>%
    pull(start) %>%
    max()
```

```{r}
ML.ende <- ranges %>%
    filter(annotator == "ML") %>%
    filter(start < 1000000) %>%       ## einzelne Annotationen weit hinten
    pull(start) %>%
    max()
```

#### Kombination 1 ####

```{r}
filter.rosenkranz.komb1 <- function (.data)
{
    .data %>%
    filter(date == 1853) %>% ## nur Rosenkranz
    filter(!(annotator == "CG" & start < JM.ende)) %>%
    filter(!(annotator == "UFO 2" & start < ML.ende)) %>%
    filter(annotator %in% c("ML", "UFO 2", "JM", "CG"))
}
```


```{r}
rosenkranz.komb1 <- ranges %>%
    filter.rosenkranz.komb1()
```

```{r}
rosenkranz.komb1 %>%
    group_by(annotator) %>%
    mutate(label = cur_group_id()) %>%
    ggplot(aes(x=start, y=label, color=annotator)) +
    geom_point()
```



# Anzahl der Beispiele 1 #

Folgende Aufstellungen berücksichtigen alle Beispiele, Personen und
Werke, egal ob sie per Grundprädikat `beispielFuer` mit einem Konzept
oder Kontext verbunden sind. Insbesondere bei Personen und Werken kann
es dadurch zu höheren Zahlen kommen.

In den folgenden Tabellen sind in der Spalte `ranges` die Anzahl
der annotierten Ranges aufgeführt, in der Spalte `elements` die Anzahl
der Elemente, die wegen diskontinuierlichem Markup geringer ausfallen
kann: Ein Element kann aus mehreren Ranges bestehen.



```{r}
tag_count <- function (.data)
{
    group_by(.data, tag) %>%
    summarize(ranges = n(),
              elements = n_distinct(element)) %>%
    kable()
}
```



## Vischer Bd. 1 ##

Kombination 1:

```{r}
vischer1.komb1 %>%
    tag_count()
```

Kombination 2:

```{r}
vischer1.komb2 %>%
    tag_count()
```

## Vischer, Bd 2.1 ##

```{r}
vischer2.1 %>%
    tag_count()
```

## Rosenkranz ##

```{r}
rosenkranz.komb1 %>%
    group_by(tag) %>%
    summarize(n = n(),
              distinct = n_distinct(element)) %>%
    kable()
```



# Wo befinden sich die Beispiele? #

Wir haben momentan keine Daten über die Position (character offset)
der Kapitel- oder Absatzanfänge. Deswegen benutzen wir einfach
Intervalle fester Länge, um die Beispiele darin zu zählen.

```{r}
interval.laenge <- 50000
teilung <- seq(from = 0, to = 2000000, by = interval.laenge)
labels <- map_int(teilung, ~ as.integer(.x %% (interval.laenge * 10) == 0) * as.integer(.x)) %>%
    map_chr(~ if(.x == 0) "" else as.character(.x))
```

Von folgenden Tags werden die Annotationen addiert:

```{r}
beispiel.tags <-
    c("<http://arb.fernuni-hagen.de/owl/beispiel#Beispiel>",
      "<http://arb.fernuni-hagen.de/owl/beispiel#Werk>",
      "<http://arb.fernuni-hagen.de/owl/beispiel#Person>")
```


Funktion zum Zählen und Visualisieren der Beispiele in den Intervallen:

```{r}
plot_positions <- function (.data, .teilung = teilung, .labels = labels)
{
    p <- mutate(.data, bins = cut(start, breaks = .teilung)) %>%
        group_by(tag, bins) %>%
        summarize(n = n_distinct(element)) %>%
        ggplot(aes(x = bins, y = n, fill = tag))
    p + scale_x_discrete(name=paste("Position (Intervallänge", as.character(interval.laenge), "Zeichen)"),
                         labels = .labels
                         ) +
        geom_bar(stat="identity")
}
```


## Vischer, Bd. 1 ##


```{r eval=FALSE, echo=FALSE}
vischer1.komb1 %>%
    filter(tag %in% beispiel.tags) %>%
    mutate(bins = cut(start, breaks = teilung)) %>%
    group_by(tag, bins, .drop=FALSE) %>%
    summarize(n = n_distinct(element), .groups = "keep") %>%
    replace_na(list(n=0)) %>%
    kable()
```

```{r}
vischer1.komb1 %>%
    filter(tag %in% beispiel.tags) %>%
    plot_positions()
```

```{r, fig.cap="Vischer, Bd.1, Kombination 2, Anzahl der Beispiele in jedem Interval"}
vischer1.komb2 %>%
    filter(tag %in% beispiel.tags) %>%
    plot_positions()
```

## Vischer Bd. 2.1 ##

```{r, fig.cap="Vischer, Bd. 2.1, Anzahl der Beispiele in jedem Interval"}
vischer2.1 %>%
    filter(tag %in% beispiel.tags) %>%
    plot_positions()
```

## Rosenkranz ##

```{r, fig.cap="Rosenkranz, Kombination 1, Anzahl der Beispiele in jedem Interval"}
rosenkranz.komb1 %>%
    filter(tag %in% beispiel.tags) %>%
    plot_positions()

```


# Anzahl und Ort der Beispiel 2 #

## Datenabfrage ##

Durch folgende Datenabfrage werden Personen und Werke, die nicht
`beispielFuer` ein Konzept oder Kontext sind, nicht
gezählt. Allerdings werden auch Beispiele, die nicht als
`beispielFuer` mit irgendetwas relationiert sind, nicht gezählt. Der
im SPARQL-Endpunkt eingesetzte OWL-Reasoner sichert, dass auch von
`beispielFuer` abgeleitete Beispielrelationen gezählt werden.

```{r}
examples_q <- paste(prefixes,
                        "SELECT (?subjectR AS ?range) (?subject as ?element) ?start ?end ?tag ?file ?annotator
WHERE {
    ?subject arb:beispielFuer ?object .
    ?subjectR som:markupElementId ?subject .
    ?subjectR som:annotator ?annotator .
    ?subjectR som:tag ?tag .
    ?subjectR som:sourceStart ?start .
    ?subjectR som:sourceEnd ?end .
    ?subjectR som:sourceDocument ?file .
}")
examples <- SPARQL(params$endpoint, examples_q, extra=NULL)$results %>% as_tibble()
```

Verbund der Daten erstellen:

```{r}
examples %<>%
    left_join(files)
```

## Vischer, Bd. 1 ##

Kombination 1:

```{r}
examples.vischer1.komb1 <- examples %>%
    filter.vischer1.komb1()
```

```{r}
examples.vischer1.komb1 %>%
    plot_positions()
```

```{r}
examples.vischer1.komb1 %>%
    tag_count()
```

Kombination 2:

```{r}
examples.vischer1.komb2 <- examples %>%
    filter.vischer1.komb2()
```

```{r}
examples.vischer1.komb2 %>%
    plot_positions()
```

```{r}
examples.vischer1.komb2 %>%
    tag_count()
```

## Vischer, Bd. 2.1 ##

```{r}
examples.vischer2.1 <- examples %>%
    filter.vischer2.1()
```

```{r}
examples.vischer2.1 %>%
    plot_positions()
```

```{r}
examples.vischer2.1 %>%
    tag_count()
```


## Rosenkranz ##

```{r}
examples.rosenkranz.komb1 <- examples %>%
    filter.rosenkranz.komb1()
```

```{r}
examples.rosenkranz.komb1 %>%
    plot_positions()
```

```{r}
examples.rosenkranz.komb1 %>%
    tag_count()
```

# Beispiele für das Hässliche #

## Datenabfrage ##

Lesen des Wortfeldes *das Hässliche*:

```{r}
ugly.words.vischer.1 <- paste(readLines(params$words.vischer.1),
                             collapse=" ") %>%
    strsplit(split=" ") %>%
    sapply(function(.x) paste0(.x, "*")) %>%  ## add "*" to every word
    paste(collapse=" ")                       ## collapse to single string
```

```{r}
ugly.words.vischer.2.1 <- paste(readLines(params$words.vischer.2.1),
                             collapse=" ") %>%
    strsplit(split=" ") %>%
    sapply(function(.x) paste0(.x, "*")) %>%  ## add "*" to every word
    paste(collapse=" ")                       ## collapse to single string
```

```{r}
ugly_q <- paste0(prefixes,
               "\nSELECT (?subjectR AS ?range) (?subject AS ?element) ?start ?end ?tag ?file ?annotator
  WHERE {
    ?subject arb:beispielFuer ?object .
    ?subjectR som:markupElementId ?subject .
    ?subjectR som:annotator ?annotator .
    ?subjectR som:tag ?tag .
    ?subjectR som:sourceStart ?start .
    ?subjectR som:sourceEnd ?end .
    ?subjectR som:sourceDocument ?file .
	?objectR som:markupElementId ?object .
    ?objectR text:query ( som:text \"",
	ugly.words.vischer.1,
	" ",
	ugly.words.vischer.2.1,
	"\" ) .
  }")
```

```{r}
ugly <- SPARQL(params$endpoint, ugly_q, extra=NULL)$results %>% as_tibble()
```

Verbund der Daten erstellen:

```{r}
ugly %<>%
    left_join(files)
```

## Vischer, Bd. 1 ##

Kombination 1:

```{r}
ugly.vischer1.komb1 <- ugly %>%
    filter.vischer1.komb1()
```

```{r}
ugly.vischer1.komb1 %>%
    plot_positions()
```

```{r}
ugly.vischer1.komb1 %>%
    tag_count()
```

Kombination 2:

```{r}
ugly.vischer1.komb2 <- ugly %>%
    filter.vischer1.komb2()
```

```{r}
ugly.vischer1.komb2 %>%
    plot_positions()
```

```{r}
ugly.vischer1.komb2 %>%
    tag_count()
```

## Vischer, Bd. 2.1 ##

```{r}
ugly.vischer2.1 <- ugly %>%
    filter.vischer2.1()
```

```{r}
ugly.vischer2.1 %>%
    plot_positions()
```

```{r}
ugly.vischer2.1 %>%
    tag_count()
```


## Rosenkranz ##

```{r}
ugly.rosenkranz.komb1 <- ugly %>%
    filter.rosenkranz.komb1()
```

```{r}
ugly.rosenkranz.komb1 %>%
    plot_positions()
```

```{r}
ugly.rosenkranz.komb1 %>%
    tag_count()
```
